臺灣臺北地方法院民事裁定
111年度消債職聲免字第15號
聲  請  人  
即  債務人  盧文德    住新北市○○區○○路000巷00弄00號                        0樓
代  理  人  連睿鈞律師                      
相  對  人  
即  債權人  花旗(台灣)商業銀行股份有限公司
                      設臺北市○○區○○路0號0、0、00、00、00、00、00樓
法定代理人  莫兆鴻  


代  理  人  陳正欽  
相  對  人  
即  債權人  杜拜資產管理股份有限公司

法定代理人  張嵐瑋  


上列當事人間聲請消費者債務清理事件，本院裁定如下：
    主  文
債務人盧文德應不予免責。
    理  由
一、按法院為終止或終結清算程序之裁定確定後，除別有規定外
    ，應以裁定免除債務人之債務；法院裁定開始清算程序後，
    債務人有薪資、執行業務所得或其他固定收入，扣除自己及
    依法應受其扶養者所必要生活費用之數額後仍有餘額，而普
    通債權人之分配總額低於債務人聲請清算前2年間，可處分
    所得扣除自己及依法應受其扶養者所必要生活費用之數額者
    ，法院應為不免責之裁定。但債務人證明經普通債權人全體
    同意者，不在此限；債務人有下列各款情形之一者，法院應
    為不免責之裁定，但債務人證明經普通債權人全體同意者，
    不在此限：「一、於七年內曾依破產法或本條例規定受免責
    。二、故意隱匿、毀損應屬清算財團之財產，或為其他不利
    於債權人之處分，致債權人受有損害。三、捏造債務或承認
    不真實之債務。四、聲請清算前二年內，因消費奢侈商品或
    服務、賭博或其他投機行為，所負債務之總額逾聲請清算時
    無擔保及無優先權債務之半數，而生開始清算之原因。五、
    於清算聲請前一年內，已有清算之原因，而隱瞞其事實，使
    他人與之為交易致生損害。六、明知已有清算原因之事實，
    非基於本人之義務，而以特別利於債權人中之一人或數人為
    目的，提供擔保或消滅債務。七、隱匿、毀棄、偽造或變造
    帳簿或其他會計文件之全部或一部，致其財產之狀況不真確
    。八、故意於財產及收入狀況說明書為不實之記載，或有其
    他故意違反本條例所定義務之行為，致債權人受有損害，或
    重大延滯程序。」債務人有前條各款事由，情節輕微，法院
    審酌普通債權人全體受償情形及其他一切情狀，認為適當者
    ，得為免責之裁定，消費者債務清理條例（下稱消債條例）
    第132條、第133條、第134條及第135條分別定有明文。又消
    債條例之立法目的，在於使陷於經濟上困境之消費者，得分
    別情形依該條例所定重建型債務清理程序（更生）或清算型
    債務清理程序（清算）清理債務，藉以妥適調整其與債權人
    及其他利害關係人之權利義務關係，保障債權人之公平受償
    ，並謀求消費者經濟生活之更生機會，從而健全社會經濟發
    展；消費者依清算程序清理債務，於程序終止或終結後，為
    使其在經濟上得以復甦，以保障其生存權，除另有上述消債
    條例第133條、第134條所規定不予免責之情形外，就債務人
    未清償之債務原則上採免責主義，此有消債條例第1條、第1
    32條之立法目的足資參照。
二、債務人前以其有不能清償債務情事，於民國109年10月16日
    ，向本院聲請消費者債務清理之前置調解，經本院以109年
    度北司消債調字第512號事件受理，惟調解未能成立，債務
    人並聲請進入更生程序。本院於審酌相關事證後，於110年3
    月25日，以110年度消債更字第79號裁定(下稱更生裁定)，
    准許債務人自同日下午4時起開始更生程序，並命本院司法
    事務官進行本件更生程序，而由本院民事執行處以110年度
    司執消債更字第61號受理(下稱司執消債更程序)。惟債務人
    司執消債更程序中，陳稱其收入已較聲請更生時減少，以致
    未能提出更生方案等語，是本院復於110年7月29日，以110
    年度消債清字第81號裁定，命債務人自同日下午4時起開始
    清算程序，並經本院民事執行處以110年度司執消債清字第6
    8號受理(下稱司執消債清程序)，本院民事執行處復於111年
    1月10日，以裁定終結清算程序確定。準此，因本院所為終
    結清算程序之裁定既已確定，依首揭消債條例規定，本院自
    應審酌債務人是否有消債條例第133條、第134條所定應為不
    免責裁定之情形。
三、本院依消債條例第136條規定，通知全體債權人及債務人於1
    11年4月1日到場就免責與否陳述意見，並同時發函通知各當
    事人以書狀陳述意見，各債權人意見分述如下：
　㈠債權人花旗(台灣)商業銀行股份有限公司：不同意免責，爰
    請本院依職權查明債務人是否有消債條例第133條、第134條
    各款等應不予免責之事由等語。
　㈡債權人杜拜資產管理股份有限公司：不同意免責，債務人現
    年52歲，尚有工作能力，自應努力工作清償債務等語。
四、債務人應有消債條例第133條所定，應不予免責之情形：
　㈠債務人應符合消債條例第133條前段所定之情形：
　⒈查債務人自本院裁定開始清算程序後之固定收入部分，依據
    債務人111年3月18日之陳報狀記載，債務人主張其目前有固
    定之工作收入，明細詳如其陳報之薪資存摺所示。經本院核
    閱債務人所陳報之存摺影本(見本院卷第131頁至第133頁)，
    債務人自110年7月29日本院裁定開始清算程序起至111年3月
    底止，薪資收入合計為172,859元。準此，於未有具體之事
    證得證明債務人尚領有其他固定收入之情形下，本院認應以
    172,859元，作為債務人經本院裁定開始清算程序後，固定
    收入之數額。
　⒉次查債務人自本院裁定開始清算程序起之必要生活費用部分
    ，債務人陳稱其目前之必要生活費用應與聲請清算時相同，
    即依新北市每人每月最低生活費1.2倍計算等語，因前開債
    務人所主張之必要生活費用數額，與消債條例第64條之2第1
    項所規定之數額相符，依消債條例施行細則第21條之1之規
    定，債務人應毋庸記載原因、種類及提出證明文件，從而，
    本院認應以150,480元(計算式：18720×5月＋18960×3月＝150,
    480元，作為債務人自本院裁定開始清算程序起，必要生活
    費用之數額。
　⒊據上所述，債務人自本院裁定開始清算程序起，固定收入之
    數額為172,859元，扣除必要生活費用支出數額150,480元後
    ，尚有餘額，應已該當消債條例第133條前段所定之情形，
    是以，本院自應繼續審酌，債務人是否亦該當消債條例第13
    3條後段所定之情形。
  ㈡債務人應符合消債條例第133條後段所定之情形：
　⒈查債務人聲請清算前2年間(即107年10月16日起至109年10月1
    5日止)之收入部分，依債務人所陳報之財產及收入狀況報告
    書記載(見調解卷第15頁)，債務人主張其自107年10月起至1
    09年10月止，薪資收入合計為443,887元(計算式：576,000
    元＋39,410元＝615,410元)。經查，依據本院職權調閱之債務
    人稅務電子閘門所得資料調件清單查明，債務人107年並無
    固定之工作收入；108年、109年間則係擔任保全，收入分別
    為234,580元、252,934元(見本院卷第61頁至第69頁)，此與
    債務人財產及收入狀況報告書之記載互核相符，堪信債務人
    之主張為真實。準此，於未有具體之事證得證明債務人尚有
    其他收入之情形下，本院認應以債務人主張之443,887元，
    作為債務人聲請清算之前2年間，可處分所得之數額。
　⒉次查，債務人聲請清算前2年間之必要生活費用支出，依債務
    人之主張，應依該期間新北市每人每月最低生活費1.2倍計
    算。因債務人所主張之必要生活費用數額，與消債條例第64
    條之2第1項所規定之數額相符，依消債條例施行細則第21條
    之1之規定，毋庸記載原因、種類及提出證明文件，是以，
    本院認應以430,374元(計算式：17,262元×3月＋17,599元×12
    月＋18,600元×9月＝430,374元)，作為債務人聲請清算前2年
    間，必要生活費用支出之數額。
　⒊綜上所述，債務人聲請清算前2年間，可處分所得之數額為44
    3,887元，扣除該期間必要生活費用支出430,374元後，尚餘
    13,513元(計算式：443,887元－430,374元＝13,513元元)；又
    依本院110年度司執消債清字第68號裁定之記載，債權人等
    於清算程序中，應未受有金額之分配。準此，債務人應已該
    當消債條例第133條後段所規定之情形，堪予認定。
  ㈢據上論結，債務人於裁定開始清算程序後，固定收入之數額
    扣除必要生活費用之數額後尚有餘額；又債權人等於清算程
    序中所受分配之金額，應有低於債務人聲請清算前二年間，
    可處分所得數額扣除其必要生活費用之餘額之情形。準此，
    依消債條例第133條之規定，本院自應為債務人不予免責之
    裁定。
五、又經本院依職權就現有之事證予以調查審酌，並未查得債務
    人有何違反消債條例第134條各款之情事，且債權人亦未具
    體表明債務人有何該條所定不免責之情事，復未提出相關證
    據為證明，堪認債務人並無消債條例第134條各款所定之不
    免責事由。
六、據上論結，債務人業經本院為終結清算程序之裁定確定，雖
    查無同條例第134條各款所列之不免責事由，但有消債條例
    第133條所定應不予免責情形，且未經普通債權人全體同意
    免責，是以，本院自應裁定債務人不予免責。
七、復按債務人因消債條例第133條之情形，受不免責之裁定確
    定後，繼續清償達該條規定之數額，且各普通債權人受償額
    均達其應受分配額時，得聲請法院裁定免責；及法院為不免
    責或撤銷免責之裁定確定後，債務人繼續清償債務，而各普
    通債權人受償額均達其債權額之百分之20以上者，法院得依
    債務人之聲請裁定免責，同條例第141條、第142條定有明文
    ；是以，債務人如繼續清償債務達如附件試算表所示之數額
    後，自得依前開規定，聲請本院裁定免責，附此敘明。
八、依消債條例第133條，爰裁定如主文。
中　　華　　民　　國　　111 　年　　5 　　月　　27　　日
                  民事第二庭        法  官  陳雅瑩
以上正本係照原本作成。
如不服本裁定應於送達後10日內向本院提出抗告狀，並繳納抗告
費新臺幣1,000元。
中　　華　　民　　國　　111 　年　　5 　　月　　27　　日
                                    書記官　陳薇晴